【裁判字號】    89,台非,228
【裁判日期】    890803
【裁判案由】    竊盜
【裁判全文】
最高法院刑事判決                                八十九年度台非字第二二八號
    上訴人  最高法院檢察署檢察總長
    被  告  甲○○
右上訴人因被告竊盜案件，對於台灣高雄地方法院中華民國八十七年十二月十八日第
一審確定判決（八十七年度易字第五二二二號，起訴案號：台灣高雄地方法院檢察署
八十七年度偵字第一六○九二號），認為違法，提起非常上訴，本院判決如左：
    主  文
原判決撤銷。
甲○○連續結夥三人以上竊盜，處有期徒刑捌月。
    理  由
非常上訴理由稱：「按判決適用法令不當者，為違背法令，刑事訴訟法第三百七十八
條定有明文，又依法應於審判期日調查之證據未予調查，致適用法令違誤，而顯然於
判決有影響者，該項確定判決即屬違背法令。業經司法院大法官會議以釋字第一八一
號解釋在案。而刑法上所謂累犯，係以受有期徒刑之執行完畢，或受無期徒刑或有期
徒刑一部之執行而赦免後，五年以內再犯有期徒刑以上之罪者為要件。是被告前受有
期徒刑之執行已否執行完畢或曾否受赦免，或執行完畢或受赦免已否逾五年，乃能否
適用刑法第四十七條論以累犯之前提事實，法院應依職權予以調查明確，以為適用刑
法第四十七條之依據，自有調查之必要性。查本件被告固曾於八十三年間，因違反肅
清煙毒條例案件，經台灣屏東地方法院判處有期徒刑三年六月確定，指揮書定於八十
三年十二月二十九日刑期起算，八十七年三月七日執行完畢（台灣屏東地方法院檢察
署八十三年執字第一七四號指揮書），被告於八十六年一月二十四日假釋出獄，惟假
釋期間，復於八十六年三月二十一日起至八十七年一月二十日止，因連續施用毒品，
為警查獲，並經台灣高等法院高雄分院判處有期徒刑四年六月確定，經報請核准撤銷
假釋，有台灣高雄地方法院檢察署刑案資料查註紀錄表、屏監教字第二九二○號台灣
屏東監獄報請撤銷假釋報告表附卷可稽。依首揭說明，被告前於八十三年間所犯違反
肅清煙毒條例案件，其未執行之殘刑，尚有一年又十六日，即不能認已執行完畢。故
被告嗣於八十七年五月三十一日二十一時許所為本件竊盜犯行，因前述刑案尚未執行
完畢，顯與累犯要件不合，應無刑法第四十七條加重其刑規定之適用。乃原判決對於
前開撤銷假釋之事實未調查明白，誤以被告前所犯違反肅清煙毒條例案件，已於八十
七年三月七日執行完畢，乃論以累犯，判處有期徒刑玖月，自有適用法則不當之違背
法令。案經確定，且不利於被告，爰依刑事訴訟法第四百四十一條、第四百四十三條
提起非常上訴，以資救濟。」等語。
本院按判決不適用法則或適用不當者，為違背法令，刑事訴訟法第三百七十八條定有
明文。又依法應於審判期日調查之證據未予調查，致適用法令違誤，而顯然於判決有
影響者，該確定判決即屬違背法令，得提起非常上訴，有司法院大法官會議釋字第一
八一號及第二三八號解釋可資參照。復查刑法第四十七條規定受有期徒刑之執行完畢
，或受無期徒刑或有期徒刑一部之執行而赦免後，五年以內再犯有期徒刑以上之罪者
，為累犯，加重本刑至二分之一，此項刑罰加重之事由，乃法院認定事實與適用法律
之基礎事項，客觀上自有調查之必要。倘被告前受有期徒刑之執行尚未完畢，不合累
犯要件，事實審法院未予調查，致判決時適用累犯之規定論處，即屬刑事訴訟法第三
百七十九條第十款所定依法應於審判期日調查之證據而未予調查，其判決當然為違背
法令。查本件被告甲○○曾於民國八十三年間，因違反肅清煙毒條例案件，經台灣屏
東地方法院判處有期徒刑三年六月確定，並經檢察官指揮發監執行，刑期起算日期為
八十三年十二月二十九日，執行完畢日期為八十七年三月七日。嗣被告於八十六年一
月二十四日假釋出獄，假釋殘餘刑期一年又十六日。惟被告於假釋期間之八十六年三
月二十一日起至八十七年一月二十日止，又連續施用毒品，為警查獲，並經台灣高等
法院高雄分院判處有期徒刑四年六月，於八十七年六月一日確定，台灣屏東監獄乃據
以報請撤銷假釋，而由台灣屏東地方法院檢察署執行其殘刑一年又十六日，八十七年
十一月十七日刑期起算，指揮書執畢日期為八十八年十二月二日，有台灣高雄地方法
院檢察署刑案資料查註紀錄表、台灣屏東監獄屏監教字第二九二○號報請撤銷假釋報
告表、及台灣屏東地方法院檢察署檢察官執行指揮書附卷可按。故被告於八十七年五
月三十日二十一時許犯本件竊盜罪時，其前案之煙毒罪尚未執行完畢。原審未詳加調
查，竟適用刑法第四十七條規定，論被告所犯本件之罪為累犯，並加重其刑，顯有適
用法則不當之違法。案經確定，非常上訴意旨，執以指摘，洵有理由，且原判決不利
於被告，應由本院予以撤銷改判，酌情量處如主文第二項所示之刑，以資糾正。
據上論結，應依刑事訴訟法第四百四十七條第一項第一款但書，刑法第二十八條、第
五十六條、第三百二十一條第一項第四款，罰金罰鍰提高標準條例第一條前段，判決
如主文。
中      華      民      國    八十九    年      八      月      三      日
                              最高法院刑事第八庭
                                  審判長法官  吳  雄  銘
                                        法官  石  木  欽
                                        法官  郭  毓  洲
                                        法官  吳  三  龍
                                        法官  白  文  漳
      右正本證明與原本無異
                                              書  記  官
中      華      民      國    八十九    年      八      月      七      日


司法院資訊處製作；財團法人民間司法改革基金會備份。
